【裁判字號】    99,交抗,524
【裁判日期】    990830
【裁判案由】    聲明異議
【裁判全文】
臺灣高等法院臺中分院刑事裁定         99年度交抗字第524號
抗 告 人即
原處分機關  交通部公路總局臺中區監理所臺中市監理站
代  表  人  甲○○
受 處 分人  乙○○
上列抗告人因聲明異議案件，不服臺灣臺中地方法院中華民國99
年5月21日所為裁定（99年度交聲字第1869號）提起抗告，本院
裁定如下:
    主  文
原裁定撤銷。
原處分關於吊扣汽車駕駛執照拾貳個月部分撤銷。
乙○○駕駛重型機車，經測定酒精濃度超過規定標準，於一年內
不得考領普通重型機車駕駛執照。
    理  由
一、本件抗告意旨略以：汽車駕駛人違反道路交通管理處罰條例
    第35條規定受吊扣駕駛執照處分，主要係考量其違規行為對
    道路交通秩序之維持及道路交通安全已生較大之影響，故吊
    扣其持有之駕駛執照，以限制其繼續駕駛行使道路之權利，
    係屬駕駛行為之限制，並不因所持有駕駛執照種類之不同而
    有所差異；本案於上級機關未為新函示前，本站無據逕依該
    條例第67條裁處，謹依交通部相關函示按處罰條例第35條規
    定裁處吊扣汽車駕照12個月。又道路交通管理處罰條例第68
    條固已於民國99年5月5日修正公布，惟尚未施行，應依行政
    罰法第5條規定，適用最初裁處時之法律。爰請求撤銷原裁
    定，維持原裁處等語。
二、原處分意旨略以：本件受處分人乙○○騎乘車牌號碼ILX-18
    0號重型機車，於99年4月26日21時42分許，行經台中巿惠文
    路501巷口前，因有「酒後駕車經酒測器測定值0.31MG\L（
    禁駛）」之違規事由，經警以違反道路交通管理處罰條例第
    35條第1項第1款規定逕行掣單舉發，嗣經審認結果，仍認受
    處分人有前開違規事實，乃於99年4月27日以裁監稽違字第
    裁61-GF0000000號裁決書裁處罰鍰新臺幣（下同）1萬6800
    元（罰鍰已於99年4月27日繳納），並吊扣汽車駕駛執照12
    個月，施以道安講習，駕駛執照限於99年5月26日前繳送。
三、受處分人於原審聲明異議意旨略以：因酒駕本人未考重機駕
    照，僅持聯結車駕照，但工作需要，能否改吊扣普小駕照資
    格等語。
四、按汽車駕駛人飲用酒類或其他類似物後其吐氣所含酒精濃度
    超過每公升0.25毫克或血液中酒精濃度超過百分之0.05以上
    者，不得駕駛；又汽車駕駛人，駕駛汽車經測試檢定，酒精
    濃度超過規定標準者，處1萬5000元以上6萬元以下罰鍰，並
    當場移置保管該汽車及吊扣其駕駛執照1年；道路交通安全
    規則第114條第2款、道路交通管理處罰條例第35條第1項第1
    款固分別定有明文。惟按道路交通管理處罰條例第68條業於
    民國94年12月14日修正，並自95年3月1日施行，修正前之道
    路交通管理處罰條例第68條規定：「汽車駕駛人，因違反本
    條例及道路交通安全規則之規定，受吊扣或吊銷駕駛執照處
    分時，吊扣或吊銷其持有各級車類之駕駛執照」。而修正後
    之道路交通管理處罰條例第68條規定：「汽車駕駛人，因違
    反本條例及道路交通安全規則之規定，受吊銷駕駛執照處分
    時，吊銷其持有各級車類之駕駛執照」。查，該條文修正前
    ，其原提案修正條文為：「汽、機車駕駛人，因違反本條例
    及道路交通安全規則之規定，受吊扣或吊銷駕駛執照處分時
    ，吊扣或吊銷其違法或違規當時所駕駛車輛之駕駛執照」，
    立法理由略以：「原條文將違法或違規駕駛人所持有各級車
    類之駕駛執照一併吊扣或吊銷，失之過酷，影響人民工作及
    生活甚鉅，爰修正之」等語，是以其立法意旨在於違規行為
    對道路交通秩序之維持及道路交通安全已生較大之影響，故
    規定吊扣或吊銷其持有各級車類之駕駛執照，以限制其繼續
    駕車行駛道路之權利，其係屬駕駛行為之限制，並不因所持
    駕駛執照種類不同而有所差異。而最後通過之修正條文，係
    將道路交通管理處罰條例第68條原有條文中之「吊扣或」3
    字刪除等情，此有立法院交通委員會94年10月5日臺立交字
    第0942400153號函附道路交通管理處罰條例第68條審查報告
    可參（立法院公報第94卷第70期第135至138頁）。則參照上
    開立法理由及立法經過，依修正後之條文，按上開規定受「
    吊銷駕照」處分者，仍維持吊銷其持有各級車類之駕駛執照
    ，至於，受「吊扣駕照」處分者，則僅「吊扣」其違法或違
    規當時所駕駛車輛之駕駛執照，不再吊扣其持有各級車類之
    駕駛執照，此觀之立法理由及立法經過至明。而參諸上開立
    法理由及立法經過，則行為人有道路交通管理處罰條例第35
    條第1項第1款所規定之違規行為，須吊扣駕駛執照時，僅能
    吊扣行為人違法或違規當時駕駛車輛所憑之駕駛執照，不得
    再吊扣行為人所持有而與駕駛違規車輛無關之其他各級車類
    駕駛執照，故已領有普通小型車駕駛執照者，酒後違規駕駛
    普通小型車時，吊扣者係駕駛者之普通小型車駕駛執照，不
    得吊扣駕駛者領有之其他駕駛執照。則行為人駕駛自用小客
    車違規，僅得吊扣小客車駕駛執照，不得吊扣聯結車駕駛執
    照。至道路交通主管機關對於汽車駕駛執照之管理，因採取
    一照原則，未發給駕駛人較低等級之駕駛執照，惟行為人依
    法既應諭知吊扣自用小客車之駕駛執照，尚不能因受處分人
    現實上僅持有大貨車（或聯結車）之駕駛執照，即違背法律
    規定諭知免罰。此主管機關仍可利用電腦資料處理或在大貨
    車駕照註記或其他方式，吊扣行為人小型車之駕駛執照，執
    行層面應可妥適克服，尚難逕謂無法執行，而諭知不罰（台
    灣高等法院暨所屬法院98年法律座談會刑事類提案第20號決
    議意旨參照）。又汽車駕駛人違反本條例規定，應受吊扣駕
    駛執照處分，於汽車駕駛人係無駕駛執照駕車者，在所規定
    最長吊扣期間內，不得考領駕駛執照，道路交通管理處罰條
    例第67條第6項亦定有明文。
五、經查：
（一）受處分人現持有職業聯結車之駕駛執照，此有受處分人汽
      車駕照基本資料1紙在卷可佐。又受處分人於上揭時、地
      ，騎乘車牌號碼ILX-180號重型機車，因有「酒後駕車經
      酒測器測定值0.31MG\L（禁駛）」之違規行為，為臺中巿
      警察局第四分局大墩派出所警員掣單舉發，並移送原處分
      機關裁決之事實，亦有該局舉發違反道路交通管理事件通
      知單、原處分機關裁決書各1紙在卷可稽，且為受處分人
      所不爭執，是受處分人酒後騎乘重型機車之違規事實，應
      堪認定。
（二）次查，受處分人前開違規行為，係發生於99年4月26日，
      已在道路交通管理處罰條例第68條規定修正施行後，而修
      正後道路交通管理處罰條例第68條規定，既將「吊扣」等
      字刪除，是依前開說明，駕駛人受吊扣駕駛執照處分時，
      不再吊扣其持有各級車類之駕駛執照，故原處分機關於作
      成吊扣駕駛執照處分時，應就行為人所應吊扣之駕駛執照
      種類予以限定，始符合依法行政原則。受處分人為本件違
      規行為時，既係駕駛重型機車，按諸前揭說明，其依法所
      受之處分，應僅限制其駕駛重型機車之權利，亦即僅得吊
      扣其重型機車駕駛執照，而不得吊扣其持有其他車類之駕
      駛執照。
（三）原處分不察，竟吊扣受處分人所持有之汽車駕駛執照（即
      職業聯結車駕駛執照），即非適法。抗告意旨仍主張本案
      駕駛人未考領重型機車駕照，惟其領有汽車駕駛執照（照
      類：職業聯結車），駕駛重型機車有違反道路交通管理處
      罰條例第35條之行為，應吊扣其汽車駕駛執照（即職業聯
      結車駕駛執照）云云，與前揭道路交通管理處罰條例第68
      條之修正意旨不符，此部分難認有理由。
（四）又，受處分人於99年4月26日為本件違規行為時，並未領
      有重型機車駕照，且按道路交通安全規則第61條第1項第1
      款規定，已領有聯結車駕駛執照者，得駕駛輕型機器腳踏
      車，惟不包括得駕駛重型機器腳踏車；受處分人並無考領
      重型機車駕駛執照，仍駕駛重型機車，應屬無照駕駛。而
      受處分人因無適當之重型機車駕駛執照可供吊扣，揆諸道
      路交通管理處罰條例第67條第6項規定，對該吊扣駕駛執
      照之處罰，應裁處以禁止其在該規定最長吊扣期間內考領
      駕照，方為適法。原裁定以受處分人未考領重型機車駕駛
      執照，自無從繳交重型機車駕駛執照供吊扣，即無從執行
      該部分之處分，從而，認受處分人異議為有理由，而裁定
      撤銷原處分關於吊扣汽車駕駛執照12個月部分，然此即違
      反道路交通管理處罰條例第35條第1項第1款規定，且原裁
      定僅將原處分關於吊扣汽車駕駛執照12個月部分撤銷，亦
      與道路交通管理處罰條例第67條第6項之規定不合，而有
      違誤。
（五）綜上所述，本件原處分吊扣受處分人職業聯結車之汽車駕
      駛執照1年之處分部分，於法未合，抗告意旨仍認應吊扣
      職業聯結車之汽車駕駛執照1年之處分部分，並非可取；
      惟原裁定既有上開違誤之處，自亦屬無可維持。從而，本
      件自應將原處分關於吊扣汽車駕駛執照12個月部分及原裁
      定，均撤銷，並為受處分人乙○○駕駛重型機車，經測定
      酒精濃度超過規定標準，於1年內不得考領普通重型機車
      駕駛執照之諭知，爰裁定如主文所示。
六、據上論結，應依道路交通案件處理辦法第26條，刑事訴訟法
    第413條，道路交通管理處罰條例第35條第1項第1款、第67
    條第6項，裁定如主文。
中    華    民    國    99    年    8     月    30    日
            刑事第九庭  審判長法  官  江  德  千
                              法  官  許  旭  聖
                              法  官  莊  深  淵
以上正本證明與原本無異。
不得再抗告。
                              書記官  陳  振  海
中    華    民    國    99    年    8     月    30    日

司法院資訊處製作；財團法人民間司法改革基金會備份。
